臺灣高等法院高雄分院刑事判決　　　　　九十一年度上訴字第一一五號
　　上　訴　人　台灣屏東地方法院檢察署檢察官
　　上　訴　人
　　即　被　告　甲○○
　　義務辯護人　陳清和
右上訴人因被告強盜等案件，不服臺灣屏東地方法院九十一年度訴字第三二一號中華
民國九十一年六月七日第一審判決（起訴案號：臺灣屏東地方法院檢察署九十一年度
偵字第二０四五號、併辦案號：同署九十一年度偵字第二四九六號），提起上訴（併
辦案號：同署九十一年度偵字第三五八九、四一六０號），本院判決如左：
      主      文
原判決撤銷。
甲○○連續攜帶兇器竊盜，累犯，處有期徒刑肆年，並於刑之執行前，令入勞動場所
強制工作參年，Ｔ字型扳手及Ｌ型扳手各壹支沒收；又攜帶兇器強盜，累犯，處有期
徒刑捌年貳月，柴刀壹把沒收；應執行有期徒刑拾貳年，應於刑之執行前，令入勞動
場所強制工作參年，Ｔ字型扳手、Ｌ型扳手各壹支沒收、柴刀壹把沒收。
      事      實
一、甲○○有違反麻醉藥品管理條例、竊盜、搶奪、恐嚇及違反槍砲彈藥刀械管制條
    例等罪之多次前科，於民國（下同）八十三、八十四年間，因犯麻醉藥品管理條
    例、槍砲彈藥刀械管制條例、恐嚇等罪，經本院及台灣屏東地方法院分別判處有
    期徒刑八月、一年、六月、一年，經定執行刑為有期徒刑二年十月，於八十七年
    一月十四日執行完畢，因有犯罪習慣，不思悔改，復意圖為自己不法之所有，並
    基於概括犯意，先後於：
  (一)九十一年三月九日凌晨四時許，以其所有可供兇器使用之Ｔ字型扳手一支（即六
    角扳手，下同）在屏東縣林邊鄉忠福巷十一號前，竊取戴麗雪所有（使用人為庚
    ○○）之ＸＵ－七二五二號紅色自用小客車一輛，得手後供己駛用，迨汽油用罄
    ，即將之棄置於屏東縣來義鄉丹林村活動中心前。
  (二)九十一年三月九日上午八時許，在屏東縣潮州鎮○○路一三八號前，以前開Ｔ字
    型扳手，竊取鍾金燈所有之ＸＱ－四五五０號（現改為九Ｓ－八四一０號）自用
    小客車一輛，得手後駛用，嗣將之棄置於潮州鎮「將林好」海產店旁之停車場。
  (三)九十一年三月十一日上午九時許，在屏東縣內埔鄉○○路四十之一號前，以上述
    Ｔ字型扳手，竊取林秋慧所有之ＢＥ－八一六五號自用小客車一輛，得手後駛用
   ，嗣後將之棄置屏東縣高樹鄉○○村○○路新南國小旁。
  (四)九十一年三月十四日凌晨四時左右，在屏東縣內埔鄉○○村○○路一一一號前，
    以前開Ｔ字型扳手，竊取林正賢所有之ＸＩ－九六六五號自用小貨車一輛，得手
    後駛用，嗣後將之棄置屏東市○○路二四０號前。
  (五)九十一年三月廿一日上午六時許，在屏東縣來義鄉○○村○○路電桿十五號旁，
    以前開Ｔ字型扳手，竊取丁○○所有之ＷＰ－０二五五號三菱牌藍色廂型車一輛
    ，得手後駛用。
  (六)九十一年三月廿四日凌晨四時卅分許，在屏東縣長治鄉○○村○○路一０一號前
    ，以前開Ｔ字型扳手，竊取丙○○所有之ＹＤ－０七二五號中華牌藍色小貨車一
    輛。
  (七)九十一年三月廿四日廿一時卅分許，在屏東縣竹田鄉○○村○○路十六號前，以
    前開Ｔ字型扳手，竊取張淵明所有之ＯＲ－四九九一號自用小客車一輛，得手後
    駛用。
  (八)九十一年三月廿九日上午八時許，在屏東縣新埤鄉○○村○○路堤防旁，見車主
    未將鑰匙取下，認有機可趁，遂打開車門，徒手竊取戊○○所有之ＷＱ－０九六
    五號中華藍色小貨車一輛，得手後駛用。
  (九)九十一年四月一日上午八時許，在屏東市○○路一七七巷九十號旁，以上開Ｔ字
    型扳手，竊取林洪秀治所有之ＶＨ－四六八一號自用小客車一輛，得手後駛用。
  (十)九十一年四月九日上午五時許，在屏東縣新埤鄉箕湖村枋寮垃圾掩埋場附近工寮
    ，以前開Ｔ字型扳手及Ｌ型扳手，竊取乙○○所有之Ｄ七－六四八一號自用小貨
    車一輛，得手後駛用，嗣棄置於屏東縣萬巒鄉○○村○○路廿九號前路旁。
  (十一)九十一年四月九日上午七時許，在屏東縣潮州鎮○○路二之四號前，以前開Ｔ字
    型扳手，竊取宋欽儒所有之ＷＤ－八五０三號自用小貨車一輛，後手後駛用，嗣
    後將之棄置於屏東縣萬巒鄉○○村○○○路旁。
  (十二)九十一年四月十日上午七時許，在屏東縣萬巒鄉○○村○○路廿九號前路旁，以
    前開Ｔ字型扳手，竊取陳榮貴所有之ＷＦ－０六一一號自用小客車一輛，得手後
    駛用。嗣後將之棄置於屏東縣崁頂鄉○○村○○○道路旁。
二、九十一年四月十日凌晨一時許，駕駛前揭所竊Ｄ七－六四八一號自用小貨車，至
    屏東縣萬巒鄉○○村○○路十七號「瑪沙露超商」購買飲料時，見己○○獨自一
    人購物，遂另行意圖為自己不法之所有，萌生強盜犯意，駕車尾隨己○○所駕駛
    車輛之後，伺機行強。同日凌晨一時四十分許，駛至潮州鎮○○里○○路來義高
    桿六九號十公尺處，見四處無人，有機可趁，即先超越己○○之車輛前，再緊急
    煞車，又倒車碰撞，以阻擋己○○之行駛，旋即持其所有之兇器柴刀一把下車，
    作勢欲砍己○○，以脅迫喝令己○○下車交出身上財物，至使己○○不能抗拒，
    而將所帶現金新台幣（下同）三千元交與甲○○。甲○○得手後，見己○○手上
    拿有行動電話機，又喝令己○○將該行動電話機交出，己○○尚在不能抗拒狀態
    中，經甲○○之同意，將該行動電話機丟到草叢中，甲○○始駕車離去。嗣己○
    ○將甲○○駕駛之小貨車特徵告知警方，而循線在屏東縣新埤鄉○○村○○路廿
    七號前查獲，並扣得甲○○之犯罪所用之Ｔ字型扳手一支、Ｌ型板手一支、柴刀
    一把。
三、案由屏東縣警察局潮州分局、內埔分局、枋寮分局報請臺灣屏東地方法院檢察署
    檢察官偵查起訴、及移送併案審理。
      理    由
一、訊據上訴人即被告甲○○對於前開事實欄一之(一)、(五)、(六)、(八)、(十)之竊盜事實，
    供承不諱，而否認有事實欄一之(二)、(三)、(四)、(七)、(九)、(十一)、(十二)之竊盜犯行，對於
    強盜部分，則辯稱：我只是將柴刀拿在手上，並沒有作勢要砍己○○，是她自己
    拿三千元給我云云。
二、惟查：
  (一)前開事實欄一之(一)、(五)、(六)、(八)、(十)所示之竊盜事實，已據被告於警訊及偵審中
    供承不諱，核與被害人庚○○、丁○○、丙○○、戊○○、乙○○指訴之失竊情
    節相符，並有警方被告棄置現場尋獲失竊車輛發還被害人之贓物認領保管單及車
    輛竊盜查詢報表各五紙、照片附卷可稽，暨被告供承為其所有行竊用之Ｔ字型扳
    手及Ｌ型扳手各一支扣案足佐。是被告之此部分自白與事實相符。
  (二)前開事實欄一之(二)、(三)、(四)、(七)、(九)、(十一)、(十二)所示之竊盜事實，已據被告於警訊
    時自白綦詳，核與被害人鍾金燈、林秋慧、林正賢、張淵明、林洪秀治、宋欽懦
    、陳榮貴指訴之失竊情節相符，並有被告供承行竊所用之上述Ｔ字型扳手一支扣
    案可佐，復有尋獲失竊車輛發還被害人之贓物認領保管單，車輛失竊查詢報表各
    七紙等附卷足憑。被告事後翻異前供，顯係飾詞卸責，不足採信。
  (三)前開被告攜帶可供兇器使用之柴刀一把，作勢欲砍被害人己○○，至使己○○不
    能抗拒，而將所攜帶之現款三千元交與被告，並喝令己○○交出行動電話機，己
    ○○在不能抗拒之狀態下，經被告之同意而將該行動電話機丟棄等事實，已據被
    害人己○○於警訊及原審審理時指訴不移。被告對於拿柴刀迫令己○○交出錢財
 ，己○○即交付現款三千元之事實亦不諱言。被告供明與被害人己○○並不相識
    ，然則己○○應無虛構部分事實使被告加重刑責之理。且柴刀為鋼鐵製之刀類，
    隨時可用以砍殺人體，造成傷亡，被害人己○○係一單身女子，見被告手持柴刀
    ，喝令交出財物，主觀上及客觀上均已達不能抗拒之程度。被告持用柴刀，以脅
    迫被害人交付財物，至使被害人不能抗拒而將財物交付之事證明確。被告之上開
    辯解，無非避就之詞，自無足採。此外，並有被告強盜所用並陳明為其所有之柴
    刀一把扣案可佐。
  (四)綜上所，本案事證明確，被告所辯，係避就之詞，殊無足採，其竊盜、強盜犯
    行，均堪認定。又被告於警訊及歷次偵審中，均供承以柴刀強取被害人己○○之
    財物，於警訊及本院調查時均陳明扣案柴刀為其所有，於本院審理中，又否認柴
    刀為其所有，尚難採信，其聲請鑑定柴刀上指紋，核無必要，併予明。
三、查Ｔ字型扳手（即六角扳手）、Ｌ型扳手及柴刀，均係鋼鐵材質、Ｔ字型扳手及
    Ｌ型扳手尖銳、柴刀銳利、隨時可用以攻擊人體，造成傷亡，是均為兇器甚明。
    被告意圖為自己不法之所有，就事實欄一之(一)、(二)、(三)、(四)、(五)、(六)、(七)、(九)、
    (十)、(十一)、(十二)所示部分，攜帶兇器竊取他人財物，此部分所為，係犯刑法第三百二
    十一條第一項第三款之攜帶兇器竊盜罪，就事實欄一之(八)所示部分之竊取他人財
    物，係犯刑法第三百二十條第一項之竊盜罪，又意圖為自己不法之所有，攜帶兇
    器，以脅迫至使不能抗拒，而使其交付財物，此部分所為，係犯刑法第三百三十
    條第一項之攜帶兇器強盜罪。所犯多次竊盜犯行，時間緊接，犯同一構成要件之
    罪，顯係基於概括之犯意，反覆為之。應依連續犯規定，從較重之攜帶兇器竊盜
    一罪論，並加重其刑。公訴意旨就事實欄一之(一)、(二)、(三)、(四)、(五)、(六)、(七)、(八)
    、(九)、(十一)、(十二)所示竊盜部分，雖未經起訴，因與起訴部分有連續犯之裁判上一罪
    關係，為起訴效力所及，自應併予審理。公訴意旨就強盜罪部分，認係犯刑法第
    三百二十八條第一項之強盜罪，尚有未洽，起訴法條應予變更。又被告於取得款
    項後，又迫令被害人將行動電話機交付，嗣經同意將之丟棄，此部分顯係恐被害
    人以該行動電話機報警，尚無不法所有之意圖，性質上係刑法第三百零四條第一
    項之強制行為，因被告尚在以脅迫使被害人不能抗拒之狀態中，故此部分應屬強
    盜罪之部分行為。公訴意旨就此部分雖未及，因與起訴之強盜罪部分，為單純
    一罪之部分行為，為起訴效力所及，自應併予論判。被告所犯上開二罪，犯意各
    別，應予分論併罰。被告有事實欄所載之前科，於八十七年一月十四日受有期徒
    刑之執行完畢，有臺灣屏東地方法院檢察署刑案資料查註紀錄表及臺灣高等法院
    被告全國刑案紀錄表可按，茲於執行完畢五年內，再犯有期徒刑以上之罪，均應
    依累犯規定加重其刑。竊盜部分遞加重之。
四、原審論處被告罪刑，固無不合，惟竊盜部分，就事實欄一之(二)、(三)、(四)、(七)、(九)
    、(十一)、(十二)所示為起訴效力所及之竊盜部分，未及一併審理，就一之(八)所示部分，
    認係犯刑法第三百二十一條第一項第三款之罪，就強盜罪部分，認被害人係心生
    畏懼，未明被害人不能抗拒；均有未洽。檢察官上訴意旨指摘竊盜罪部分不當
    ，為有理由，被告上訴意旨就強盜罪部分，以未達強盜罪之狀態，指摘原判決不
    當，雖無理由，但原判決既有可議，自應將之全部撤銷改判。爰審酌被告連續竊
    取他人汽車，達十二次之多，又強盜他人財物，惡性非輕，姑念犯罪後，坦承犯
    行，所竊之汽車均係使用後丟棄，均經尋獲，損害較輕，強盜之財物非鉅等一切
    情狀，分別量處如主文所示之刑，併定其應執行刑。被告有竊盜罪等多次前科，
    上述之紀錄表可稽，又再犯十二次竊盜罪，一次強盜罪，顯有犯罪習慣，應依竊
    盜犯贓物犯保安處分條例第三條第一項第一款規定，於刑之執行前令入勞動場所
    強制工作三年，以資矯正。扣案之Ｔ字型扳手、Ｌ型扳手各一支及柴刀一把，均
    係被告所有，供犯罪所用之物，均依法宣告沒收。另扣案之手電筒一支，不能證
    明係被告用以犯罪之物，爰不予宣告沒收。
據上論斷，應依刑事訴訟法第三百六十九條第一項前段、第三百六十四條、第二百九
十九條第一項前段、第三百條、刑法第三百二十一條第一項第三款、第三百三十條第
一項、第五十六條、第四十七條、第五十一條第五款、第三十八條第一項第二款，竊
盜犯贓物犯保安處分條例第三條第一項第一款、第四條、第五條第一項前段，判決如
主文。
本案經檢察官張其主到庭執行職務。
中    華    民    國     九十一     年       九       月      十        日
                              臺灣高等法院高雄分院刑事第五庭
                                  審判長法官  吳水木
                                        法官  趙文淵
                                        法官  洪慶鐘
右正本證明與原本無異。
強盜部分如不服本判決應於收受本判決後十日內向本院提出上訴書狀，其未述上訴
理由者，並得於提起上訴後十日內向本院補提理由書狀（均須按他造當事人之人數附
繕本)「切勿逕送上級法院」。
竊盜部分不得上訴。
                                      書記官  彭筱瑗
中    華    民    國     九十一     年       九       月     十一       日
附錄：本判決論罪科刑法條：
刑法第三百二十一條第一項第三款：
犯竊盜罪而有左列情形之一者，處六月以上五年以下有期徒刑：
三、攜帶兇器而犯之者。
刑法第三百三十條第一項：
犯強盜罪而有第三百二十一條第一項各款情形之一者，處七年以上有期徒刑。
                                                                      ＡＫ
